臺灣桃園地方法院民事判決　九十二年度訴字第一五九四號
　　原　　　告　中國農民銀行股份有限公司
　　法定代理人　己○○
　　訴訟代理人　甲○○
　　被　　　告　丁○○
　　　　　　　　庚○○
　　　　　　　　乙○○
　　　　　　　　戊○○
　　　　　　　　丙○○
右當事人間請求清償債務事件，於民國九十三年二月五日言詞辯論終結，本院判決如
左：
    主    文
被告應連帶給付原告新臺幣伍拾捌萬捌仟元，及自民國九十年三月一日起至清償日止
，按週年利率百分之八點零七八計算之利息，暨自民國九十年四月一日起至清償日止
，逾期在六個月以內者，按上開利率百分之十，逾期超過六個月以上者，按上開利率
百分之二十計付違約金。
訴訟費用由被告連帶負擔。
    事    實
甲、原告方面：
一、聲明：求為判決如主文第一項所示。
二、陳述：
（一）被告丁○○於民國八十七年十二月一日邀其餘被告庚○○、乙○○、戊○○、
      丙○○為連帶保證人，向原告借款新臺幣（下同）八十萬元，借款期間自八十
      七年十二月一日起至九十四年十二月一日止，約定利息按原告新臺幣基本放款
      利率加年利率百分之零點二二八計算，嗣隨原告新臺幣基本放款利率機動調整
      （本件原告得請求被告一次清償之利率為原告新臺幣基本放款利率百分之七點
      八五，加年利率百分之零點二二八，即為週年利率百分之八點零七八），被告
      丁○○依約應以一個月為一期，共分為八十四期，依年金法按期於每月一日平
      均攤還本息一次，若被告丁○○滯納本息一次，即喪失分期清償之權利，應將
      所欠借款一次清償，另逾期清償在六個月以內者，按上開利率百分之十，在六
      個月以上者，按上開利率百分之二十計付違約金。
（二）詎被告丁○○自九十年三月一日起即未依約清償，依約系爭借款視為全部到期
      ，被告丁○○尚積欠原告系爭借款本金五十八萬八千元，又被告庚○○、乙○○、戊○○、丙○○為系爭借款之連帶保證人，依法應負連帶清償之責，經原
      告屢次催討，被告均置之不理，本利迄未清償，爰依消費借貸及連帶保證之法
      律關係提起本件訴訟。
（三）系爭借款並非係以退伍基金撥貸，且被告丁○○退伍時借款期限尚未到期，所
      以原告無法在被告丁○○退伍時即請求一次清償，況原告並不知道被告丁○○
      何時退伍，因部隊人事之調動係屬軍事機密，故被告丁○○所服役之軍事單位
      並不會在被告丁○○退伍時即通知原告，原告亦曾向其服役之軍事單位查詢，
      而對方均不願提供相關資料與原告。
三、證據：提出借據影本一份、放款客戶資料查詢單四紙、撥款明細表影本一份、利
    率變動表二紙、戶籍謄本五份為證。
乙、被告庚○○、乙○○方面：
    當時被告向原告辦理借款時，被告均具有現役職業軍人之身分，而原告會借款與
    被告，應係考量到被告可以領取退伍金，被告丁○○於九十年間退伍時曾領取一
    筆退伍金五十萬元，故原告應先對主債務人即被告丁○○請求清償，且依系爭借
    款契約第七條約定，系爭借款於被告丁○○退伍時視為全部到期，原告應隨時注
    意被告丁○○何時退伍，因部隊中人事調動並非屬軍事機密，且被告向原告借款
    時均會將每位被告之退伍日期告知原告，故原告於被告丁○○退伍時即應向其請
    求清償。
丙、被告戊○○、丙○○方面：
    被告戊○○及丙○○未於言詞辯論期日到場，惟據其之前所為之聲明及陳述：
    均同被告庚○○及乙○○所述。
丁、被告丁○○方面：
    被告丁○○未於言詞辯論期日到場，亦未提出準備書狀作何聲明或陳述。
    理    由
甲、程序方面：
    本件被告戊○○、丙○○、丁○○未於言詞辯論期日到場，核無民事訴訟法第三
    百八十六條各款所列情形，爰依原告聲請，由其一造辯論而為判決。
乙、得心證之理由：
一、本件原告起訴主張被告丁○○於八十七年十二月一日邀其餘被告庚○○、乙○○
    、戊○○、丙○○為連帶保證人，向原告借款八十萬元，借款期間自八十七年十
    二月一日起至九十四年十二月一日止，約定利息按原告新臺幣基本放款利率加年
    利率百分之零點二二八計算，嗣隨原告新臺幣基本放款利率機動調整（本件原告
    得請求被告一次清償之利率為原告新臺幣基本放款利率百分之七點八五，加年利
    率百分之零點二二八，即為週年利率百分之八點零七八），被告丁○○依約應以
    一個月為一期，共分為八十四期，依年金法按期於每月一日平均攤還本息一次，
    若被告丁○○滯納本息一次，即喪失分期清償之權利，應將所欠借款一次清償，
    另逾期清償在六個月以內者，按上開利率百分之十，在六個月以上者，按上開利
    率百分之二十計付違約金，詎被告丁○○自九十年三月一日起即未依約清償，依
    約系爭借款視為全部到期，被告丁○○尚積欠原告系爭借款本金五十八萬八千元
    ，又被告庚○○、乙○○、戊○○、丙○○為系爭借款之連帶保證人，依法應負
    連帶清償責任之事實，業據其提出借據影本一份、放款客戶資料查詢單四紙、撥
    款明細表影本一份、利率變動表二紙為證，被告戊○○、丙○○、庚○○、乙○○對此部分並不爭執，而被告丁○○已於相當時期受合法通知，既不於言詞辯論
    期日到場爭執，復未提出準備書狀以供本院參酌，是原告此部分主張應堪信為真
    實。
二、被告戊○○、丙○○、庚○○、乙○○抗辯原告應於被告丁○○退伍時即向被告
    丁○○請求清償，且被告丁○○退伍時曾領取退伍金五十萬元，原告亦應以該筆
    退伍金先行抵償等語，為原告所否認。經查，原告對於被告戊○○、丙○○、庚○○、乙○○抗辯被告丁○○已於九十年間退伍一事並不爭執，然查系爭借款契
    約第七條約定：借款人離職（包括退休、調職、停職、免職、死亡等）時，除調
    職依相關規定核准轉由新任服務機關代扣款外，其借款視為全部到期，應於離職
    日前清償尚欠之全部借款本金、利息、遲延利息及違約金，由上可知，該條款係
    指系爭借款於被告丁○○離職時將視為全部到期，被告丁○○因此喪失期限利益
    ，並應將所積欠原告之借款清償完畢，原告亦有權向被告丁○○請求一次清償，
    然該條款並未課以原告應於被告丁○○離職時立即向其請求清償之義務，而何時
    向被告丁○○行使清償債務之請求權本屬原告之權利，故該條款僅在規範原告於
    符合何項條件下得在原約定之借款期限尚未屆至前取得請求被告丁○○及其連帶
    保證人一次清償之權利，而非在限制原告行使權利之時期，從而被告戊○○、丙○○、庚○○、乙○○抗辯原告在被告丁○○退伍時即應向被告丁○○請求清償
    云云，並不足採。又綜觀系爭借款契約全文均未約定被告丁○○退伍時必須以其
    所領取之退伍金優先抵償系爭借款中未清償之款項，而原告在尚未對被告丁○○
    取得民事債權之執行名義前，亦無權處分被告丁○○之財產，是被告戊○○、丙○○、庚○○、乙○○抗辯原告所請求之金額應扣除原告得由被告丁○○所領取
    之退伍金受償之部分一節，並無所據。
三、綜上所述，原告主張系爭借款已視為全部到期，被告應負連帶清償責任等情，應
    認屬實，被告戊○○、丙○○、庚○○、乙○○之抗辯則於法不合，從而，原告
    基於消費借貸及連帶保證之法律關係訴請被告連帶給付原告借款本金五十八萬八
    千元，及自被告丁○○未依約繳納系爭借款本息之日即九十年三月一日起至清償
    日止，按週年利率百分之八點零七八計算之利息，暨自九十年四月一日起至清償
    日止，逾期在六個月以內者，按上開利率百分之十，逾期超過六個月以上者，按
    上開利率百分之二十計付違約金，為有理由，應予准許。
四、據上論結，本件原告之訴為有理由，依民事訴訟法第三百八十五條第一項前段、
    第八十五條第二項，判決如主文。
中　　　華　　　民　　　國　　九十三　　年　　　二　　　月　　 十九 　　日
                                臺灣桃園地方法院民事第一庭
~B審判長法官　郭琇玲
~B　　　法官　陳清怡
~B　　　法官　林哲賢
右為正本係照原本作成
如對本判決上訴，須於判決送達後廿日內向本院提出上訴狀
中　　　華　　　民　　　國　　九十三　　年　　　二　　　月　　 十九 　　日
~B法院書記官　陳淑芬
